臺灣臺南地方法院刑事判決　　　　　　　92年度訴字第1229號
公　訴　人　臺灣臺南地方法院檢察署檢察官
被　　　告　　辛○○
　　　　　　　丙○○即林炳基.
上列被告等因偽造文書等案件，經檢察官提起公訴（91年度偵字
第9675號、92年度偵字第3093號），本院判決如下：
    主  文
辛○○連續行使偽造私文書，足以生損害於公眾及他人，處有期
徒刑貳年。如附表所示之偽造署押均沒收。
丙○○無罪。
    事  實
一、辛○○為蘇木楷（已歿）之子，蘇木楷生前為位於臺南市○○路36號之佛教道場「西德堂」住持，民國（下同）87年間
    ，蘇木楷即因中風入院療養，因辛○○在外積欠鉅款，乃意
    圖為自己不法之所有，欲詐賣「西德堂」名下坐落臺南縣永
    康市○○段895地號之土地（以下簡稱系爭土地）供己私用
    ，遂先於87年9月14日前某日前往位於臺南市○○路○段533
    巷6號蘇木楷就養之「長榮復健養護中心」，向蘇木楷佯稱
    「西德堂」所在房屋老舊、亟待整修，且需支付蘇木楷就養
    費用云云，請求蘇木楷同意其出售系爭土地以籌資整修「西
    德堂」房舍，使蘇木楷陷於錯誤而應允後，辛○○旋透過朋
    友介紹認識專門從事土地買賣仲介之不知情代書丙○○（前
    名喚林炳基）洽商，雙方約定將上開土地面積共3,838平方
    公尺以不包含增值稅實拿新臺幣（下同）20,000,000元之價
    金賣予丙○○，再由丙○○自覓買主轉售以賺取差價。丙○○持蘇木楷及辛○○共同於87年9月14日簽署出具之授權委
    託書尋得工廠坐落系爭土地旁之乙○○（另經檢察官為不起
    訴處分）購買系爭土地。嗣於87年9月27日先由乙○○交付
    共7,000,000元之定金支票三紙予丙○○，丙○○繼之於同
    年9月28日以其所經營之造億不動產開發有限公司（以下簡
    稱造億公司）與乙○○以簽立價金73,142,000元之系爭土地
    買賣契約，辛○○則於同年9月30日以見證人名義，與造億
    公司（負責人：丙○○）簽立上開土地之買賣契約書，價金
    20,000,000元，但於出賣人即甲方「西德堂」簽署處暫時空
    白（嗣另立相同內容且雙方當事人均經簽署之契約）。嗣因
    辛○○無法覓得「西德堂」之寺廟登記證、寺廟登記表、印
    鑑證明，及系爭土地之所有權狀，乃經徵得蘇木楷之同意後
    ，蓋用蘇木楷之印章書具上開文件遺失之切結書，於同年10
    月2日向臺南市西區區公所（以下簡稱西區區公所）轉呈臺
    南市政府申請補發寺廟登記證、寺廟登記表及印鑑證明，又
    於同年10月28日向臺南縣永康地政事務所申請補發土地所有
    權狀，並均經核准補發上述移轉系爭土地所有權所須之文件
    資料。丙○○為確定蘇木楷同意出售系爭土地，復於87年10
    月28日攜帶錄影器材偕同辛○○前往蘇木楷就養之「長榮復
    健養護中心」，當面徵詢蘇木楷之意見，並於確認蘇木楷允
    諾出售系爭土地後，要求蘇木楷於委任造億公司處理系爭土
    地出售事實之「授權委託書」上簽名按捺指印，蘇木楷則於
    該委託書上先書寫「要信徒會議決定方堪作事」之意旨後簽
    名捺（指）印（起訴書誤載為「需信徒會議決定方堪作事」
    。辛○○雖清楚知悉依其父蘇木楷之意思，必須先經信徒大
    會決議同意後方得出售系爭土地，竟思不召集信徒大會而逕
    行出售系爭土地，未依程序召集信徒大會，先於87年11月11
    日，再度前往「長榮復健養護中心」向其父蘇木楷誑稱出售
    系爭土地案已經召集信徒大會並獲同意，使蘇木楷陷於錯誤
    ，而應允辦理系爭土地之抵押權設定及所有權移轉登記，並
    同意按捺指印出具「西德堂」為補修建物、弘法救濟災民而
    將出售系爭土地且未參加任何教會切結書（以下簡稱未參加
    任何教會切結書）。並基於偽造文書之概括犯意及盜蓋印章
    之犯意，先後於：87年11月16日在「西德堂」廟內，冒以
    「西德堂」（負責人蘇木楷）之名義，偽造致函西區區公所
    之函件（私文書），謊稱「本堂訂於12月1日晚上8時於西德
    堂召開87年第一次信徒大會，請派員列席指導」等語，並將
    該信函送交西區區公所而行使。然屆時並未真正召開信徒會
    議，並於西區區公所承辦課員丁○○到場時，謊稱已開完信
    徒大會完成法定程序云云。翌二日（同年月4日），辛○○又委請在臺南市某地區開業之不知情打字業者製作內容虛
    偽不實之「臺南市西區西德堂第一屆第一次信徒大會議事錄
    」（以下簡稱信徒大會紀錄）載稱：經決議通過以新臺幣
    65,000,000元（含增值稅）出售系爭土地等語後。逾越蘇木
    楷限於經信徒大會同意始可售地之授權，在「西德堂」廟內
    ，接續在打字完成之信徒大會紀錄，及「西德堂」財務收支
    報告表、原有信徒名冊、現有信徒名冊及信徒異動名冊上，
    盜蓋「西德堂」印章而成印文13枚及蘇木楷之印章而成印文
    22枚，而製作完成前揭不實之信徒大會紀錄。復在同一時
    地，先後盜蓋丑○○、庚○○、乙○○、戊○○等人存放於
    「西德堂」內之印章及前述「西德堂」與蘇木楷之印章，連
    續冒以丑○○、庚○○、乙○○、戊○○等人名義偽造其等
    先人蘇木森（起訴書誤載為蘇大森）、蘇許好、李水放、蘇
    胡冠玉業已死亡之證明書（以下簡稱死亡證明書）。隨後
    ，辛○○又於87年12月10日，以盜蓋「西德堂」內留存之「
    西德堂」、蘇木楷及子○○印章，以及冒以蘇木楷、子○○
    簽名之方法，而偽造分別由「西德堂」管理人蘇木楷、辛○○自己及子○○共同製作之「土地處分同意書」後，先於87
    年12月初某日（12月7日前），持前開信徒大會紀錄前往西
    區區公所轉呈臺南市政府，使該機關承辦公務員陷於錯誤，
    而將該等不實事項於數日後登載於87南市民調字第147120號
    同意備查函而為登載公文書之行為，並交付「西德堂」（事
    實上由辛○○收文，以下簡稱臺南市政府同意備查函）。辛○○又於87年12月16日再行在「西德堂」內偽造蘇木楷提請
    臺南市政府民政局核備申請書、信徒大會紀錄、土地處分同
    意書、未參加任何教會切結書及臺南市政府同意備查函等資
    料一併送往臺南市政府審查而行使，致使臺南市政府承辦公
    務人員再度陷於錯誤，據以於87年12月20日以87南市民調字
    第149495號函同意西德堂所申請處分前述土地案而為登載公
    文書之行為（以下簡稱臺南市政府同意處分函）。辛○○與
    不知情之丙○○所指派助理人員甲○○再持臺南市政府之同
    意處分函、佛教總會同意書及相關資料，於同年12月1日向
    臺南縣永康地政事務所辦理設定抵押權予不知情之乙○○，
    以確保已交付定金之乙○○之權利，並於同年12月23日，再
    次檢具信徒大會紀錄、「西德堂」財務收支報告表、原有信
    徒名冊、現有信徒名冊及信徒異動名冊、死亡證明書、臺南
    市政府同意處分函連同土地登記申請書及所有權移轉契約書
    持交臺南縣永康地政事務所申辦系爭土地之所有權移轉登記
    而再次行使，將系爭土地之所有權移轉登記予同不知情之乙○○配偶李洪舜美（另經檢察官為不起訴處分）。辛○○及
    甲○○並於送件至臺南縣永康市地政事務所之前，先將申請
    登記所須文件送請蘇木楷親自簽名按捺指印。辛○○上述偽
    造文書及盜蓋印章之行為，均足以生損害於蘇木楷、子○○
    、丑○○、庚○○、乙○○、戊○○、「西德堂」之全體信
    徒，及臺南市政府關於寺廟廟產管理之確實性。系爭土地既
    經完成所有權登記，乙○○即依約陸續簽發支票計73,142
    ,000 元予丙○○，丙○○亦依約簽發其妻葉琬婷設於萬泰
    商業銀行赤崁分行帳號000000000號之支票予辛○○計1,514
    ,200 元（另有一紙5,000,000元之本票尚未兌現）。辛○○
    旋將上開支票存入蘇木楷設於臺北銀行臺南分行「西德堂」
    之帳戶後（帳號00324-2號），再將款項現金提領，或匯入
    其本人所有臺北銀行臺南分行其本人之帳戶（帳號：42874
    號），再陸續提領，供己花用一空。
二、案經法務部調查局臺南市調查站移請臺灣臺南地方法院檢察
    署檢察官偵查起訴。
    理  由
壹、程序方面：按證人依法應具結而未具結者，其證言不得作為
    證據，刑事訴訟法158條之3定有明文；又共同被告對其他共
    同被告之案件而言，為被告以外之第三人，本質上屬於證人
    ，自不能因案件合併關係而影響其他共同被告原享有之憲法
    上權利，司法院大法官會議釋字第582號解釋意旨亦足參照
    。故本件證人壬○○、乙○○、李洪舜美，及被告辛○○、
    丙○○等人，於偵查或審理中，無論是以證人、告發人或被
    告身分所為「關於自己以外其他被告之事實上陳述」，均因
    實質上屬於證人之性質，如未經具結，依前開說明，均無證
    據能力，合先敘明。
貳、實體方面：
甲、有罪部分：
一、被告辛○○之答辯：訊據被告辛○○固供承未召開「西德堂
    」信徒大會而製作內容不實之信徒大會紀錄，並循行政程序
    獲得臺南市政府同意處分系爭土地，且隱瞞上情，向其父蘇
    木楷偽稱已獲信徒大會同意而順利將該筆土地設定並移轉予
    案外人乙○○及其配偶，但矢口否認自始即欲以整修「西德
    堂」房舍等理由詐使蘇木楷同意售地，及偽造丑○○、庚○○、乙○○、戊○○等人出具之死亡證明書等事實，並以：
    伊確實有將部分售地價款用於修繕「西德堂」之屋頂，此部
    分伊並未對父親蘇木楷行騙。至於丑○○等人出具之死亡證
    明書，伊雖未於事前徵詢其等之同意，但伊係依據父親蘇木
    楷之指示，循「西德堂」過往成例，而以該等人士存放在「
    西德堂」內之印章自行繕寫完成，伊不認為有何偽造文書之
    情形云云置辯。
二、事實認定：
  (一)上述坐落臺南縣永康市○○段895地號之系爭土地，面積為
    3,838平方公尺，原登記為「西德堂」所有，嗣於87年12月3
    日設定金額72,000,000元抵押權予乙○○；再於同年12月23
    日移轉登記予乙○○配偶李洪舜美等情，是為被告辛○○所
    不爭執之事實，並有系爭土地地價冊、土地登記簿謄本、抵
    押權設定契約書、他項權利證明書、土地登記申請書及所有
    權移轉契約書在卷可稽（見書證卷第7、11、12、23至25、2
    13至217頁）。
  (二)前開被告辛○○及其父親蘇木楷生前簽署並交付授權委託書
    予被告丙○○，先由被告丙○○與被告辛○○商定以扣除增
    值稅後實收20,000,000元交由丙○○處理出售事宜，並經被
    告丙○○以73,142,000元之價金售予乙○○，及乙○○與被
    告丙○○交付價金暨被告辛○○收款後存入及領取價金之過
    程等情節，亦據證人乙○○迭於檢察事務官與法務部調查局
    臺南市調查站（以下簡稱臺南市調站）調查員詢問時，及本
    院審理時暨本院91年度自字第327號（以下簡稱另自訴案）
    案件調查中證述明確（見發查卷第33頁；調查卷第5頁、本
    院卷第181、182頁、上開自訴案影本第16、17頁），核與被
    告丙○○於臺南市調查站陳述之過程吻合（見偵一卷第73至
    75頁）。並有87年11月21日土地買賣暨設定同意契約書、87
    年9月30日契約書、87年9月30日不動產買賣契約書、付款條
    件明細表、林炳基與乙○○87年9月28日買賣合約書、臺北
    銀行帳號324-2帳戶明細暨開戶資料卡、臺北銀行西德堂蘇
    木楷存摺、臺北銀行辛○○存摺、萬泰商業銀行存款業務往
    來申請書（葉琬婷）暨臺幣存摺對帳單、臺北銀行辛○○開
    戶資料暨存款明細帳單、乙○○簽發給付林炳基支票17紙影
    本、丙○○支付西德堂蘇木楷支票暨收據、87年10月28日授
    權委任書及87年9月14日授權委託書附卷可查（見書證據第1
    至7頁、17、51至76、95至108頁；本院卷第198頁），堪認
    被告辛○○就此部分所供各節亦與事實相符。
  (三)被告辛○○為辦理系爭土地之所有權移轉登記，而以「西德
    堂」（管理人蘇木楷）名義，在87年10月2日向西區區公所
    轉呈臺南市政府申請補發寺廟登記證、寺廟登記表及印鑑證
    明，並均經核准補發等事實，亦據被告辛○○供明在卷，復
    有臺南市中西區公所於94年2月22日以南中西民字第0940002
    605號函附西德堂87年10月28日申請印鑑證明之相關資料；
    臺南市政府於94年2月24日以南市民禮字第09400141670號函
    附之87年間西德堂申請寺廟登記證、寺廟登記表資料等相關
    申請資料；及87年10月28日，西德堂提出因遺失臺南縣永康
    鄉○○段895地號土地所有權狀之切結書、登記清冊、寺廟
    印鑑證明書、寺廟登記證、寺廟登記表而申請補發土地權狀
    之相關資料影本附卷可查（見書證卷第109至113、114至141
    、162至172頁）。
  (四)被告辛○○於檢察事務官調查中，供承「我當時沒有工作，
    債臺高築，後來我把賣地的錢拿去開了一家鐘錶行，賺錢還
    給西德堂．．．（賣的所得20,000,000元，都是你拿去？）
    是．．．我們之前花費我父親醫藥費之後，就動到部分廟宇
    基金，事後才會和我父親商量先拿去開鐘錶行，賺錢再買地
    償還」等語（見發查卷第31、32頁）；其又於接受臺南市調
    站人員偵詢時，供稱：「（你拿了15,000,000元後，如何使
    用？）我先還別人3,000,000元，然後在民生路170號開設一
    家『回憶之巷』鐘錶店，專賣古董錶，因經營不善，開了三
    年後，最後倒閉關店」等語（見偵一卷第64頁）。該被告復
    於本院受命法官行準備程序時，同意將「因出售土地取得新
    臺幣二千萬元私用」及「辛○○將存入臺北銀行臺南分行西
    德堂蘇木楷324-2號帳戶後，再將款項現金提領，或匯入其
    本人所有臺北銀行臺南分行其本人之帳戶（帳號4287號），
    全數款項挪為己用」等事項列為不爭執事項（見本院卷第58
    頁，辛○○不爭執事項第4、10點）。故其於本院最後言詞
    辯論期日供稱：伊除了向蘇木楷賣地清償伊個人債務外，亦
    打算「以這些錢翻修廟的屋頂」云云（見本院卷第233頁）
    ，應屬卸責之詞。從而被告辛○○另向其父蘇木楷告以：「
    西德堂」房舍待整修及欲籌措蘇木楷之就養費用，故需出售
    系爭土地，顯係為其個人私利而為之藉口託詞。再者，蘇木
    楷生前既強調必須經信徒大會同意始得出售系爭土地，足認
    被告辛○○詢其可否出售土地之時，並未據實告以需賣地籌
    款清償個人債務，否則蘇木楷即無令辛○○取得信徒同意之
    可能。是被告辛○○鼓吹說項以使蘇木楷同意賣地之初始，
    即係出於自己不法所有之意圖而為之欺罔手段，亦堪認定。
  (五)告發人壬○○雖於檢察事務官調查中，陳稱：伊出獄後聽人
    家告稱其父親於賣地時已意識不清云云（見發查卷第32頁）；
    證人癸○○亦於本院審理時證述「我確定他去世前不知道土
    地被賣掉。（你如何確定？）卷宗內可能有我父親的同意書
    ，但當時我父親的頭腦不清楚」等語（見本院卷第153頁）
    。然證人癸○○於同日作證時，曾先陳述：「（我父親在出
    賣系爭土地時）頭腦清楚，但身體狀況不好」等語（見本院
    卷第150頁），該證人就其父蘇木楷於出售系爭土地之過程
    中，精神狀態上是否清晰而足以為同意與否之決定，即存有
    陳述反覆之顯在瑕疵。經於本件審理時勘驗被告丙○○提出
    之（確認蘇木楷是否同意售地）錄影光碟，顯示：錄影當日
    蘇木楷生前經丙○○詢以「土地要給阿化處理喔？」之時，
    答稱「好」，並於丙○○『僅』要求在委任書上簽名之時，
    不顧丙○○等人請其簽名位置之提示，刻意在該文件「委任
    人」欄緩慢書寫：「要信徒大會決定方堪作事．蘇木楷」等
    文字（勘驗情形見本院卷第217頁）。由上述錄影內容，已
    可清楚判斷蘇木楷於書寫委任書之時，仍思慮周密力求售地
    程序之完善，其係於神智清晰之狀態下，因遭被告辛○○欺
    罔而同意售地乙節，可以認定。證人壬○○、癸○○前揭關
    於「蘇木楷當時已意識不清」之陳述，應無可採。
  (六)證人即系爭土地過戶當時受僱於被告丙○○擔任代書事務所
    助理小姐之甲○○於審理時到庭結證略以：本件系爭土地設
    定予乙○○，以及該等土地過戶所需之土地登記與增值稅申
    報相關之申請文件均係伊所填寫，該份工作是老闆林炳基命
    伊處理。抵押權設定契約書、所有權移轉契約書上當事人欄
    內關於「蘇木楷」之署押，是伊與辛○○去蘇木楷住的安養
    院請其本人蓋指印及簽名，因為辛○○不是所有權人，伊等
    會要求所有權人親自簽名，當時伊有見到蘇木楷，也有核對
    身分證。印象中伊前往安養院找蘇木楷不只一次，每次去的
    目地都是了土地登記事件，請他簽名、蓋章，且均有得到其
    本人同意，去安養院時，辛○○會跟蘇木楷說現在因為要辦
    理何案件，需要你的簽名，蘇木楷會點頭說好等語（見本院
    卷第203至209頁）。另公訴檢察官亦不爭執上述土地抵押權
    設定及所有權移轉登記文件上，關於「蘇木楷」之簽名及指
    印係蘇木楷所親為乙節（見本院卷第219頁），該等文件資
    料並無偽造情事，已足確認。矧「西德堂」前管理人蘇木楷
    既同意出售系爭土地，並親自於系爭土地之抵押權設定契約
    書及所有權移轉契約書等重要文件簽名捺指印。衡諸常情，
    被告辛○○理應得以詢問蘇木楷關於過戶土地所需之寺廟登
    記證、寺廟登記表、印鑑證明及系爭土地之所有權狀存放位
    置，而無必要謊報遺失重新申請。參以本件迄於94年3月8日
    本院第一次審理期日之時，證人壬○○到庭後仍證稱：系爭
    土地相關的權狀、印章等資料，原先乃伊父親收藏，收到哪
    裡伊不知道，後來伊父親罹患老年痴呆後，伊等要找也找不
    到了等語（見本院卷第158頁），足認上述重新申請前之原
    始所有權狀、印章等物品確實下落不明。故被告辛○○辯稱
    該等重新申請取得之證件、表冊、證明書以及權狀，均係伊
    尋覓無著後，經其父蘇木楷之同意而重新申請等語，應屬可
    信。公訴人認為被告辛○○此部分之行為亦涉使公務員登載
    不實罪名，且係經被告丙○○指點而下手實施犯罪，與事實
    應不相符，併予敘明。
  (七)(1)本件原屬「西德堂」所有之系爭土地如欲移轉，應辦理之
    程序為：「需要有信徒大會紀錄四份與寺廟變動登記表六份
    ，送區公所做形式審查，看份數夠不夠，再由區公所層轉給
    市府，市府審核准予備查後，即會請寺廟向所屬教會總會取
    得同意書，將市府公文及教會總會同意書一起去申請不動產
    買賣，西德堂於87年12月7日函西區區公所，稱已通過信徒
    大會決議，要出售坐落臺南縣永康市○○段895號土地，西
    區區公所再將其所附資料陳報市府，市府於同年月11日函西
    德堂准予備查，西德堂為佛教團體，應取得佛教總會同意書
    後連同市府公函方能至地政事務所辦理不動產買賣手續」，
    此經證人丁○○於臺南市調站證述明確（見調查卷第6頁）
    。而「西德堂」之前管理人蘇木楷於授權被告辛○○出售土
    地，亦係以「要信徒大會決定方堪作事」為前提（見卷附87
    年10月28日授權委任書，及本院勘驗錄影光碟情形，詳書證
    卷第107、108頁及本院卷第217頁）。參以證人即被告辛○○兄長（且為「西德堂」之信徒）癸○○、壬○○均證述：
    伊父親生前亦曾出售過位於永康之另筆土地，當時伊父親有
    召開信徒大會等語（見本院卷第154、160頁），顯見無論依
    法令規定、蘇木楷之授權範圍及「西德堂」過往慣例，處分
    土地財產時，必須召開並獲得信徒大會之同意，且事實上並
    非無從召開。
    (2)然被告辛○○亦供承出售系爭土地之過程中，並未召集信
    徒大會（見本院卷第52、231頁），其所為此部分不利於己
    之陳述，並與證人壬○○、癸○○、子○○、戊○○（均為
    為「西德堂」之信徒）於檢察事務官詢問、檢察官訊問及本
    院審理時證述情節相符（見發查卷第2、54頁；偵一卷第17
    、18、52頁；本院卷第160頁）；且證人丁○○亦於檢察事
    務官與臺南市調站調查員詢問時及本院審理時分別證述上情
    無訛（見發查卷第34、35頁；調查卷第6頁；本院卷第177、
    179、180頁），此部分事實亦可認定。
    (3)卷附以「西德堂」管理人蘇木楷名義出具之「未參加任何
    教會切結書」（見書證卷第135頁），其上有蘇木楷按捺之
    指印，核係蘇木楷親為署押之文書，故該份文件並非被告辛○○以代行署押之方式而製作，自不生因逾越蘇木楷授權而
    盜蓋印章或偽造文書之問題，附此敘明。
    (4)另被告辛○○於87年11月16日冒以「西德堂」（負責人蘇
    木楷）之名義，致函西區區公所告稱「本堂訂於12月1日晚
    上8時於西德堂召開87年第一次信徒大會，請派員列席指導
    」，嗣經丁○○之主管批示由邱某前往參加會議之事實，亦
    據證人丁○○於臺南市調站調查中證述甚詳（見調查卷第6
    頁）。被告辛○○既無意召開信徒大會，則上述「西德堂」
    之信函內容顯然與事實不實而屬虛妄，從而被告辛○○偽造
    並行使該等逾越「西德堂」管理人蘇木楷授權範圍文書之行
    為亦堪確認。
    (5)被告辛○○既供認未於87年12月1日召開「西德堂」信徒
    大會，並向其父蘇木楷謊稱已獲信徒大會之同意，且蘇木楷
    係因前述謊言而同意出售系爭土地等語（見本院卷第236頁
    ），足認被告辛○○此部分所為，亦屬欺罔行為。且卷附信
    徒大會紀錄確屬虛偽不實，該份紀錄及併同提交臺南市政府
    與臺南縣永康地政事務所之「西德堂」財務收支報告表、原
    有信徒名冊、現有信徒名冊及信徒異動名冊（見書證卷第22
    5至238）內之「西德堂」與「蘇木楷」之印章，均係逾越蘇
    木楷授權範圍而盜蓋，已無疑義（實質偽造部分不構成犯罪
    ，理由詳後）。
  (八)卷附以丑○○、庚○○、乙○○、戊○○等人名義製作出具
    之死亡證明書（見書證卷第239、242、244、246頁），並非
    文書製作名義人丑○○、庚○○、乙○○、戊○○所製作，
    且其等均不知情乙節，亦據該等文書製作名義人分別證述明
    確（見發查卷第33頁、偵一卷第52、58頁；本院卷第184 頁
    ），堪認被告辛○○此部分之自白（見本院卷第234、235頁
    ）與事實相符。次按本國對於印信之使用，有相當之審慎程
    度，使用他人印信而以他人名義製作文書，應徵詢被使用印
    信者之同意，應屬本國人民無人不曉之一般性生活規範及經
    驗法則，被告辛○○於出售土地之時，為年逾40歲之成年人
    ，對於上述生活規範，殊難諉以不知，縱使該等未獲同意即
    使用他人印信製作文書之行為，係受蘇木楷生前之指示為實
    施，亦應認為構成犯罪，更何況被告辛○○製作該等死亡證
    明文書之目的在於欺罔蘇木楷以盜賣系爭土地。故被告辛○○辯稱伊就此部分之行為，係依據「西德堂」過往慣例及其
    父蘇木楷之指示辦理而無涉行使偽造私文書罪名云云，自無
    可採，該被告此一部分之犯行，同堪認定。
  (九)經核卷附以「西德堂」管理人蘇木楷、辛○○自己及子○○
    三人名義共同製作之「土地處分同意書」（見書證據第136
    頁），蘇木楷簽名部分之字跡與其在87年10月28日授權委任
    書上書寫之「要信徒大會決定方堪作事．蘇木楷」及移轉系
    爭土地所有權時文件上留存之「蘇木楷」簽名等筆跡明顯不
    符（見書證卷第107、108、213頁），而與該紙「土地處分
    同意書」上，「辛○○」之筆跡較為接近。參諸前揭各個經
    蘇木楷親自簽署之文件，蘇木楷至少均會於文件上按捺指印
    。已堪認定該份蘇木楷筆跡不同，且無指印之「土地處分同
    意書」，亦係被告辛○○逾越授權自行簽署之文件。再者，
    證人即被告辛○○之兄長子○○於檢察事務官調查中證述：
    伊完全沒有參與出售系爭土地之事，亦根本不知情等語（見
    發查卷第54頁），故上述「土地處分同意書」上子○○之簽
    名及印文，亦係被告辛○○未經子○○之同意冒簽及盜蓋後
    憑以行使乙節，亦堪認定。
  (十)被告辛○○於87年12月初某日以不實之信徒大會紀錄前往西
    區區公所轉呈臺南市政府核發臺南市政府同意備查函；且於
    87年12月16日檢附「西德堂」提請臺南市政府民政局核備申
    請書、信徒大會紀錄、土地處分同意書、未參加任何教會切
    結書等資料一併送往臺南市政府審查而行使，且經臺南市政
    府承辦人員於87年12月20日登載於臺南市政府同意處分函等
    事實，復有上述文件資料影本在卷足憑（見書證卷第129至
    141頁）。而上述提請臺南市政府核備申請書上（見書證卷第
    133頁），蘇木楷之簽名與其他已經確認真正之簽名亦明顯
    不符，且未經蘇木楷按捺指印，況又記載土地處分事宜已經
    信徒大會同意之不實內容，亦屬被告辛○○逾越蘇木楷授權
    而自行偽造之文書甚明。又臺南市政府同意備查函及同意處
    分函其內既亦記載處分系爭土地已經貴堂（即「西德堂」）
    信徒大會同意通過等不實事實，顯亦屬該機關承辦公務員因
    被告辛○○前揭欺瞞行為陷於錯誤而為不實之登載，是被告
    辛○○此部分行使偽造私文書（核備申請書、土地處分同意
    書）及使公務員登載不實之事實亦可認定。
  (十一)被告辛○○偕同甲○○持本判決事實欄所述文件資料前往臺
    南縣永康市地政事務所辦理抵押權設定及所有權移轉登記等
    節，業經證人甲○○證述在卷，並有上述文件資料存卷可參
    ，業如前述。
  (十二)綜上所述，被告辛○○前揭犯罪事實之事證均臻明確，其所
    為全部犯行均堪認定，應依法論科。
  (十三)本院認為被告丙○○係不知情且未參與犯罪之理由，詳後所
    述（詳本判決理由無罪部分）。
三、論罪科刑：
  (一)(1)被告辛○○以不實原因及詐稱已獲信徒大會同意欺罔其父
    蘇木楷允諾出售系爭土地因而獲致價金，核係犯刑法第339
    條第1項之詐欺取財罪，被告辛○○雖先於87年9月間先向蘇
    木楷詐稱欲整修廟舍，再於三個月後（同年12月間）佯告已
    獲信徒大會同意，仍係基於一個犯罪故意，實施一個詐賣廟
    產行為，應屬一個詐欺行為之接續施行，而為包括之一罪。
    (2)被告辛○○冒以「西德堂」及其管理人蘇木楷、子○○、
    丑○○、庚○○、乙○○、戊○○等人名義，偽造並行使呈
    請西區區公所派員列席信徒大會通知函、死亡證明書、土地
    處分同意書、提請臺南市政府民政局核備申請書等文件，核
    係犯刑法第216條、第210條之行使偽造私文書罪。此部分之
    偽造私文書過程中之盜蓋印章及偽造署押行為，為偽造文書
    之階段行為；而偽造之低度行為復為行使之高度行為所吸收
    ，均不另論罪。被告辛○○前後所為數行使偽造私文書之行
    為，時間緊接，所犯罪名相同，顯係出於概括之犯意為之，
    為連續犯，爰依刑法第56條之規定以一罪論，並加重其刑。
    (3)卷附信徒大會紀錄，及「西德堂」財務收支報告表、原有
    信徒名冊、現有信徒名冊及信徒異動名冊，均為單純僅作事
    實記載之紀錄文書，且未表彰出係以何等自然人或法人之名
    義製作之文書，揆諸最高法院84年度臺上字第2318號判決意
    旨，應認為非屬刑法第210條之私文書，故被告辛○○逾越
    蘇木楷授權而製作該等文件，應僅觸犯刑法第217條第2項盜
    用印章罪（盜用印章罪名不另處罰行使行為）。公訴意旨認
    為被告辛○○此部分之行為，亦係涉犯同法第216條、第210
    條之行使偽造私文書罪，且盜蓋印章之行為係偽造文書之階
    段行為，均有未洽，起訴法條應予變更。再系爭信徒大會紀
    錄雖係內容虛偽不實之文件，但被告辛○○並非業務上或公
    務上有登載職權之人，其委請不知情之打字業者製作該份紀
    錄，自無涉於公務或業務登載不實罪名，亦無成立間接正犯
    之情形，併此指明。又「西德堂」並非法人，自無人格權遭
    受侵害之可言，被告辛○○盜蓋「西德堂」及蘇木楷之印章
    ，應僅侵害單一蘇木楷之法益，且被告辛○○此部分之數盜
    蓋行為係於同時同地密接實施，各行為之獨立性極為薄弱，
    依一般社會健全觀念，在時間差距上，難以強行分開，在刑
    法評價上，以視為數個舉動之接續施行，合為包括之一行為
    予以評價，較為合理，亦應認為接續犯，而為包括之一罪（
    最高法院86年臺上字第3295號判決意旨參照）。
    (4)被告辛○○以部分偽造之文書，及內容虛妄之信徒大會紀
    錄等文件，使臺南市政府承辦公務員將不實事項登記於臺南
    市政府同意備查及同意處分函，再據以申請系爭土地之所有
    權移轉登記，此部分所為，係犯刑法第216條、第214條行使
    使公務員登載不實文書罪。又其使公務員登載不實文書之行
    為，為嗣後之行使行為所吸收，同不另論罪。其所為行使使
    公務員登載不實文書之數行為，時間緊接，所犯罪名相同，
    顯係出於概括之犯意為之，為連續犯，應依刑法第56條之規
    定以一罪論。
    (5)被告辛○○所犯前述詐欺取財、連續行使偽造私文書、盜
    蓋印章及連續行使公務員登載不實文書等四罪間，有方法目
    的之牽連關係，為牽連犯，應從一重依連續行使偽造私文書
    罪處斷（最高法院69年臺上字第696號判例參照），公訴人
    認為上述四罪牽連後，從一重之結果應依詐欺取財罪論處，
    亦有未合，從而公訴人依據詐欺取財之法定刑具體請求併科
    罰金之部分，亦失憑據。
  (二)爰審酌被告辛○○為謀一己私利，利用年邁父親無力確實明
    辨全部事實，詐賣利益應歸屬「西德堂」全體信徒之廟產，
    嚴重辜負父親之信賴與期望，其行為將使其他信徒質疑其父
    蘇木楷生前累積之信用操守。並參酌該被告偽造多人名義之
    文書，且因之無端獲取不法所得高達1,514,200元，暨其犯
    後終坦承大部分犯行，已見悔意等一切情狀，量處如主文第
    一項所示之刑。檢察官具體求處被告辛○○有期徒刑三年，
    併科罰金10,000,000元，本院認為自由刑部分之請求稍嫌過
    重，且刑法第216條、第210條行使偽造私文書罪之法定刑並
    無併科罰金之規定，自無從併予諭知。
  (三)如附表所示之簽名，係偽造之署押，應依刑法第219條宣告
    沒收。至於被告辛○○盜蓋「西德堂」、蘇木楷、子○○、
    丑○○、庚○○、乙○○、戊○○等人之印章後留存在文書
    上之印文，因非屬「偽造之印文」，依最高法院48年臺上字
    第1533號判例意旨，不得依刑法第219宣告沒收。又被告辛○○偽以「西德堂」名義函請西區區公所人員於87年12月1
    日晚上8點蒞臨指導信徒大會之文書，因未扣案，且無證據
    顯示該文書內有「蘇木楷」或「西德堂」之偽造署押，亦不
    併宣告沒收。再「西德堂」前管理人蘇木楷因受被告辛○○
    之詐騙而自行簽署之署押及印文（未參加任何教會切結書及
    系爭土地設定與移轉等文件上之署押及印文），核係因蘇木
    楷陷於錯誤後，被告辛○○經其同意且未逾越授權範圍之行
    為，亦非偽造之署押或遭盜蓋印章後留存之印文，更無諭知
    沒收之理，附此敘明。
四、本判決事實認定與公訴人不相符合之部分：
  (一)公訴意旨認為被告辛○○全部被訴事實，均係與被告丙○○
    基於共同犯意聯絡而共同實施，本院經調查證據之結果，認
    為並無充份證據足認被告丙○○參與犯罪（理由詳後述無罪
    部分）。
  (二)依起訴書所載，公訴人認為被告被告辛○○以遺失為由申請
    補發寺廟登記證、申請寺廟登記表、印鑑證明及系爭土地之
    所有權狀，係未經蘇木楷之同意而冒用其名義所申請，被告
    辛○○申請補發上述文件獲准後，持以申辦系爭土地之所有
    權移轉登記除涉犯行使偽造私文書罪外，亦涉犯行使使公務
    員登記不實文書罪。然「西德堂」前管理人蘇木楷既（因陷
    於錯誤而）同意並親自在系爭土地之抵押權設定及所有權移
    轉登記契約書等文書上簽名按捺指印，為實現所有權移轉登
    記而申請補發之行為，依常情亦應認為已經蘇木楷之同意。
    況被告辛○○之兄壬○○迄今猶未尋得前經申報遺失之上開
    文件，足認被告辛○○辯稱此部分確係因未能尋得該等文件
    而經蘇木楷同意始為補發之申請乙節為可信，亦如前述（詳
    見本判決由有罪部分三、(六)）。故此部分之公訴事實應屬不
    能嚴格證明被告辛○○犯罪。公訴意旨既認為此部分公訴事
    實與前揭經論罪科刑之部分，有連續犯之裁判上一罪關係，
    爰不另為無罪判決之諭知。
  (三)公訴檢察官於論告時認為死亡證明書上，製作名義人丑○○
    、庚○○、乙○○、戊○○等人之印章應屬被告辛○○盜刻
    乙節，因無確切證據以佐其說，致無從使本院獲致被告辛○○另涉偽造印章行為之確信，自難據為不利於被告辛○○之
    認定，因認上述印章均係被告辛○○自「西德堂」內留存之
    印章而盜蓋（此部分認定之事實與起訴書記載相同）。
  (四)起訴書犯罪事實未敘及被告辛○○偽造土地處分同意書及行
    使臺南市政府同意備查函部分之行為，然此部分行為，與已
    起訴之行使其他經被告辛○○偽造之私文書及行使臺南市政
    府同意處分函之行為，各有連續犯之裁判上一罪關係，為起
    訴效力所及，本院自應併予審理。
乙、無罪部分：
一、公訴意旨另認：被告辛○○前揭經論罪科刑之行為，以及被
    訴未經蘇木楷之同意，而以遺失為由詐向主管機關申請補發
    寺廟登記證、申請寺廟登記表、印鑑證明及系爭土地之所有
    權狀之行為，係與被告丙○○基於犯意之聯絡而共同實施等
    語。訊之被告丙○○堅決否認涉有前述行使偽造私文書、行
    使使公務員登載不實文書及詐欺取財等犯行，並以：本件伊
    係仲介乙○○與辛○○接觸洽購系爭土地，伊並非先將系爭
    土地購入後再轉賣予乙○○，況伊為確保出售系爭土地之合
    法性，專程前往蘇木楷就養之「長榮復健養護中心」拜訪蘇
    木楷，且經錄影存證。伊根本不知辛○○未依其父蘇木楷之
    囑召開信徒大會，亦未指點或協助辛○○繕製內實虛偽不實
    之會議紀錄或其他文書，伊並未參與犯罪等語，資為抗辯。
二、按犯罪事實應依證據認定之，無證據不得認定犯罪事實；又
    不能證明被告犯罪者，應諭知無罪之判決，刑事訴訟法第
    154條第2項、第301條第1項分別定有明文。再認定被告有罪
    之事實，應憑證據，如未能發現相當之證據，或證據不足以
    證明，自不能以推測或擬制之方法，以為裁判之基礎；且認
    定犯罪事實所憑之證據，其為訴訟上之證明，須達於通常一
    般人均不致有所懷疑，而得確信其為真實之程度者，始得據
    為有罪之認定，倘其證明尚未達到此一程度而有合理之懷疑
    存在時，尚難為有罪之認定基礎；苟積極證據不足以為不利
    於被告事實之認定，即應為有利於被告之認定，更不必有何
    有利之證據，最高法院30年上字第816號、40年臺上字第86
    號、76年臺上字第4986號分別著有判例可資參照。
三、經查：
  (一)被告丙○○於檢察事務官詢問時，供承：87年9月30日伊曾
    購買一塊永康市○○段895號的土地，由辛○○見證。但更
    早時就接觸了，辛○○託伊賣地，伊將之買下後，再轉賣乙○○的太太等語（見發查卷第46頁）。其此次陳述，核與卷
    內分別存有「辛○○、蘇木楷與造億公司簽訂之不動產買賣
    契約書」及「造億公司與乙○○簽訂之不動產買賣合約書」
    （見書證卷第6、17頁）所呈現二重買賣之事實相符。參以被
    告辛○○亦證述：伊係將系爭土地賣給丙○○，且丙○○始
    終不願意讓伊知悉買主為何人等語（見本院卷第211、217頁
    ）；就被告丙○○並未讓辛○○與乙○○直接磋商交易條件
    乙節，核與證人乙○○所證：伊未曾與辛○○或蘇木楷直接
    討論土地價款等語相符（見本院卷第181）。足見被告丙○○為謀較高額之差價利潤，刻意未使事實上販賣和買受系爭
    土地之雙方（即辛○○與乙○○）直接洽商買賣條件，因認
    系爭土地係經由被告丙○○買受後再轉賣乙○○以賺取差價
    ，被告丙○○所述係單純仲介買賣云云，應屬避重就輕之詞
    ，核無足取。
  (二)本院認為被告辛○○申請補發寺廟登記證、申請寺廟登記表
    、印鑑證明及系爭土地之所有權狀之行為，係經蘇木楷之同
    意與授權之理由，已如前述（見本判決理由有罪部分三、(六)
    ），此部分被告丙○○自無指點或共同參與犯罪之問題。
  (三)被告辛○○之兄癸○○、壬○○雖分別於檢察事務官及臺南
    市調站調查員詢問時，指稱被告辛○○前揭偽造文書及詐欺
    犯行，均係代書即被告丙○○所教導云云。但該等證人提出
    前揭指訴之同時，並未陳明或提出可信之推論過程或證據，
    內容過於空泛。況且證人癸○○亦於本院審理時，到庭忽焉
    陳述：出售系爭土地時伊父親蘇木楷頭腦清楚，但身體狀況
    不佳；忽而指稱：伊確定父親當時不知道土地被賣掉。因為
    當時伊父親的頭腦不清楚等語（見本院卷第150、153頁），
    而存有供述前後不一之顯著瑕疵，已如前述，益徵該等證人
    所為不利於被告丙○○之證言，無從採為不利於被告丙○○
    之認定。
  (四)本件足認被告丙○○可能係被告辛○○共犯之最主要證據，
    係被告辛○○於臺南市調站調查中、檢察官訊問及法院審理
    時所為對被告丙○○不利之陳述，然被告辛○○就「丙○○
    是否知悉其未召開信徒大會、且會議紀錄內容係屬虛妄」乙
    節，曾先後為以下兩歧之陳述：
    (1)被告辛○○於臺南市調站調查中供稱：「我就依照以前開
    過信徒大會的格式，寫了一張87年第一屆第一次信徒大會議
    事紀錄拿去給林炳基打字，『並告訴他並沒有開信徒大會』
    ．．．我將偽造的信徒大會紀錄交給他（丙○○）打字時，
    有告訴他我並沒有開信徒大會，所以他知道信徒大會紀錄是
    偽造的」等語（見偵一卷第62、63頁）。
    (2)該被告於本院另自訴案件一審時，以證人身份證述：「（
    問：西德堂的信徒大會紀錄代書林炳基是否知情？）他不知
    道經過」等語（見該案影本卷第45頁）。
    (3)被告辛○○又以證人身份於本件審理時，初時證述：林炳
    基不知道信徒大會沒有召開等語。後經本院質以其在臺南市
    調查站之供述後，又改稱：辦理系爭土地設定抵押權之後伊
    有告訴他，當時還沒有過戶．．．林炳基應該知道沒有召開
    信徒大會，但何時知道，伊不太有印象，但是在過戶之前知
    道的。丙○○本人和他事務所的人並沒有幫伊製作會議記錄
    ，伊係先以手寫內容後，自行請別人打字，至於請何人打字
    ，現伊已沒有印象等語。經本院再度質以其在調查站向調查
    員表示是請丙○○事務所的人幫忙打字的之後，再改稱：如
    果不是丙○○事務所的人幫伊打字，就是他叫伊拿去給別人
    打字。繕打會議記錄之時，丙○○還不知道信徒大會沒有召
    開等語（見本院卷第210至213頁）。
    (4)被告辛○○雖於檢察官偵查中，經檢察官訊以：「上面寫
    應經信徒大會始可辦理，為何沒召開大會？」後，答以：「
    因時間急迫沒召開，這些作業都是由林炳基做的，這些信徒
    都是家族的人，可請他們蓋章」等語（見偵一卷第47頁）。
    然被告辛○○當日接受檢察官偵訊時並未經具結，揆諸首揭
    程序部分之說明，此部分之供述證據並無證據能力，併此敘
    明。
    綜觀上述被告辛○○歷次就此爭點所為之證言，該被告就「
    被告丙○○是知悉信徒大會未經召開」、「何人繕打會議紀
    錄」以及「（如係知悉）何時知悉未經召開信徒大會」等事
    實所為之陳述，均曾為完全相反之陳述，甚至有同一時段在
    本院之證述即有反覆不一之情形，此等就單一事實供述內容
    前後相悖之證言，自難遽予採信。
  (五)被告丙○○拜訪蘇木楷時錄影存證之內容，經勘驗光碟顯示
    ：蘇木楷生前經丙○○詢以「土地要給阿化處理喔？」答稱
    「好」，並於丙○○僅要求在委任書上簽名之時，在「委任
    人」欄緩慢書寫：「要信徒大會決定方堪作事．蘇木楷」等
    文字，且光碟畫面中，並未出現證人乙○○（見本院卷第21
    7頁）。又證人乙○○於本院審理時，亦證稱：簽約之前，
    伊有要求面見蘇木楷，伊去看蘇木楷之時並未與之交談，當
    時是辛○○及丙○○問蘇木楷是否要賣土地，蘇木楷有點頭
    ，但未提及要召開信徒大會等語（見本院卷182、183頁）。
    綜合上述錄影及供述證據，可知被告丙○○「以具體行為確
    保其買入後轉售系爭土地之過程合法」二次以上。該被告既
    於事前不畏煩難為此確保適法行為，情理上即難認為其有為
    獲取差額利潤遽行實施犯罪之傾向。如此即應有更加具體可
    信之證據，始足使本院獲致其涉入犯罪之確信。
  (六)再者，證人甲○○於審理時，除證述多次前往「長榮復健養
    護中心」請蘇木楷親自在土地登記文件上簽名按捺指印如前
    所述外，另證稱：辦理系爭土地過戶，整個的流程所需文件
    及特別程序，如跟寺廟有關，均係辛○○去打聽的，至於一
    般土地登記所需要的流程，伊等本來就知道．．．伊亦曾陪
    同辛○○前往西區區公所或臺南市政府，印象中似曾協助辛○○填寫申請補發印鑑、寺廟登記證、寺廟登記表之申請表
    格。（經提示卷內信徒大會紀錄）伊本人未曾協助製作繕打
    西德堂信徒大會議事錄及信徒人員名冊，當時伊所受僱之代
    書事務亦未協助辛○○製作該份會議記錄，伊並不知西德堂
    有無召開信徒大會。但會議紀錄及名冊上部分手寫字跡確實
    係伊所填寫，在什麼情況下寫的伊已沒有印象，可能是辛○○送件後，審核的公家機關認為原先的紀錄不夠周全請伊等
    去做修正，好像是市政府，原始的會議記錄是辛○○自己送
    的。整個流程，伊所屬老闆林炳基是否知道需要何文件，伊
    無從知悉等語（見本院卷第203至209頁）。該證人於本院到
    庭作證時，已離職頗久而非被告丙○○之受僱人，且原係一
    般白領階層，應無為迴護被告丙○○而故為不實證言令自己
    陷入遭偽證罪責追訴之風險。且該證人證稱蘇木楷之簽名係
    親自簽署乙節，亦屬實情，故其證詞應屬可信。依其所證，
    至少可以確認「出售系爭土地之時，被告丙○○開設之代書
    事務所內，主司負責系爭土地過戶事宜之工作人員，並未協
    助或參與製作前述內容不實之信徒大會紀錄；以及關於登記
    為寺廟所有之不動產相關之特別行政程序，係被告辛○○負
    責瞭解」等事實，故公訴意旨認為被告丙○○「指點」被告
    辛○○偽造各種文書以實行盜賣「西德堂」廟產並完成不動
    產登記乙節，即與本院調查證據所得不相符合。
  (七)證人即親身經歷被告辛○○佯裝召開信徒大會之公務員丁○○迭於偵審中證陳：伊於系爭土地移轉過程中，未曾見及被
    告丙○○，亦完全不認識此人，伊於87年12月1日夜間受邀
    前往「西德堂」參與信徒大會時，亦未見及陪同辛○○前來
    區公所詢問處分廟產程序之代書事務所小姐等語（見發查卷
    第34頁、本院卷第177、179、180頁）。被告辛○○亦證述
    略稱：94年12月1日佯稱召開信徒大會之當日，被告丙○○
    及其公司（代書事務所）人員均未到場等語（見本院卷第
    215頁）。上述證言已足認定被告丙○○並未在87年12月1日
    佯稱召開信徒大會之當夜到場，益證證人甲○○所證：被告
    丙○○及其受僱人並未協助被告辛○○探求瞭解處分寺廟不
    動產之特別行政程序一情為可信，故被告丙○○辯稱不知信
    徒大會實際上未曾召開，且未參與協助被告辛○○犯罪行為
    ，即非全無可信之理。
  (八)綜合上述證據，相互勾稽，雖可認為被告丙○○存有「為獲
    取高額差價利潤而與被告辛○○共同犯罪」之嫌疑，然究不
    能使本院排除該被告可能並未涉入犯罪之合理懷疑，揆諸前
    揭證據法則之說明，應認不能證明其犯罪，依法自應為無罪
    判決之諭知，以免冤抑。
  (九)被告丙○○既為無罪之判斷，於事實認定上即應認為該被告
    就另一被告辛○○之犯罪部分，係不知情之人，附此說明。
據上論斷，應依刑事訴訟法第299條第1項前段、第300條、第301
條第1項，刑法第56條、第216條、第210條、第214條、第217條
第2項、第339條第1項、第55條、第219條，罰金罰鍰提高標準條
例第1條前段，判決如主文。
本案經檢察官己○○到庭執行職務
中　　華　　民　　國　　94　　年　　8 　　月　　24　　日
　　　　　　　　　  刑事第三庭  審判長法　官  陳欽賢
                                      法  官  黃光進
                                      法  官  莊玉熙
以上正本證明與原本無異。
如不服本判決，應於收受送達後10日內向本院提出上訴書狀（應
附繕本）。
　　　　　　　　　　　　　　　　　　　書記官  陳靜娟
中　　華　　民　　國　　94　　年　　9　　 月　　2 　　日
附錄本案論罪科刑法條
刑法第210條
偽造、變造私文書，足以生損害於公眾或他人者，處5年以下有
期徒刑。
刑法第214條
明知為不實之事項，而使公務員登載於職務上所掌之公文書，足
以生損害於公眾或他人者，處3年以下有期徒刑、拘役或500元以
下罰金。
刑法第216條
行使第210條至第215條之文書者，依偽造、變造文書或登載不實
事項或使登載不實事項之規定處斷。
刑法第217條
偽造印章、印文或署押，足以生損害於公眾或他人者，處 3 年以下有期徒
刑。
盜用印章、印文或署押，足以生損害於公眾或他人者，亦同。
刑法第339條第1項
意圖為自己或第三人不法之所有，以詐術使人將本人或第三人之
物交付者，處5年以下有期徒刑、拘役或科或併科1千元以下罰金
。
附表（應沒收之署押）：
┌──┬────────────┬───────┬──────────┐
│編號│  文    件    名    稱  │應沒收之署押  │      備   註       │
├──┼────────────┼───────┼──────────┤
│一  │蘇木森業已死亡證明書    │偽造之丑○○簽│書證卷239頁。       │
│    │                        │名1枚         │證明書內之印文係盜蓋│
│    │                        │              │故不沒收。          │
├──┼────────────┼───────┼──────────┤
│二  │蘇許好業已死亡證明書    │偽造之庚○○簽│書證卷第242頁。     │
│    │                        │名1枚         │證明書內之印文係盜蓋│
│    │                        │              │故不沒收。          │
├──┼────────────┼───────┼──────────┤
│三  │李水放業已死亡證明書    │偽造之乙○○簽│書證卷第244頁。     │
│    │                        │名1枚         │證明書內之印文係盜蓋│
│    │                        │              │故不沒收。          │
├──┼────────────┼───────┼──────────┤
│四  │蘇胡冠玉業已死亡證明書  │偽造之戊○○簽│書證卷第246頁。     │
│    │                        │名1枚         │證明書內之印文係盜蓋│
│    │                        │              │故不沒收。          │
├──┼────────────┼───────┼──────────┤
│五  │土地處分同意書          │偽造之蘇木楷、│書證卷第136頁。     │
│    │                        │子○○簽名各1 │同意書內之印文係盜蓋│
│    │                        │枚            │故不沒收。          │
├──┼────────────┼───────┼──────────┤
│六  │提請臺南市政府核備申請書│偽造之蘇木楷簽│書證卷第133頁。     │
│    │                        │名1枚         │申請書內之印文係盜蓋│
│    │                        │              │故不沒收。          │
└──┴────────────┴───────┴──────────┘
